【裁判字號】    99,審簡抗,13
【裁判日期】    990414
【裁判案由】    清償債務
【裁判全文】
臺灣臺北地方法院民事裁定            99年度審簡抗字第13號
抗  告  人  台新國際商業銀行股份有限公司
法定代理人  乙○○
相  對  人  甲○○原名何淑芬.
上列當事人間請求清償債務事件，對於中華民國99年2 月9 日本
院臺北簡易庭99年度北簡字第2992號裁定提起抗告，本院裁定如
下：
    主  文
原裁定廢棄。
抗告費用新台幣壹仟元由相對人負擔。
    理  由
一、按當事人得以合意定第一審管轄法院。但以關於由一定法律
    關係而生之訴訟為限。前項合意，應以文書證之。民事訴訟
    法第二十四條定有明文。所謂以文書證之，乃為證明訴訟當
    事人間就特定訴訟事件有合意約定管轄法院之訴訟上契約之
    存在，非謂管轄之合意係屬要式行為，或謂合意管轄之約定
    應以「文書」為其成立或生效要件；前開「文書」僅係法律
    就合意管轄約定之證明方式所定之法定證據。是以，管轄合
    意之訴訟契約僅需當事人互相表示意思之一致者，契約即為
    成立。
二、本件抗告意旨略以：系爭信用卡申請書及約定條款為抗告人
    提供予相對人簽署，抗告人就申請書之內容均已同意在先，
    其上雖僅有相對人簽章，惟抗告人已依申請書核發信用卡予
    相對人簽帳使用，可知抗告人就申請書上之約定均表同意，
    此同意自包括其中合意管轄之約定，兩造約定以本院為第一
    審管轄法院，應屬合法，原裁定認無文書證明合意管轄之約
    定，逕依職權裁定移送相對人之住所地法院，抗告人不服，
    為此提起抗告求為廢棄原裁定等語。
三、經查，抗告人基於兩造間信用卡使用契約之法律關係，起訴
    請求相對人清償債務，並提出信用卡申請書及信用卡約定條
    款為證（見原審卷第5 至9 頁）。其中在信用卡申請書上已
    載明：「本人（即相對人，包括附卡申請人）…同意以臺灣
    臺北地方法院臺北簡易庭為第一審管轄法院（見原審卷第5
    頁）。而該申請書乃抗告人預先製作之定型化契約，經相對
    人審閱並簽名後交予抗告人，再由抗告人審核通過核發信用
    卡交予相對人使用，則兩造間自已成立信用卡契約，是依前
    開兩造間信用卡申請書所載，足見兩造確有合意以本院臺北
    簡易庭為第一審管轄法院，依首揭規定，本院應有管轄權。
    原法院以系爭信用卡申請書僅有相對人簽名，並無抗告人公
    司大、小章，該份信用卡申請書無從證明兩造已合意本院為
    管轄法院云云，將本件依職權裁定移轉管轄，容有未洽。抗
    告意旨指摘原裁定不當，求予廢棄，為有理由。爰由本院將
    原裁定廢棄，發回原法院另為適法之處理。
四、據上結論，本件抗告為有理由，依民事訴訟法第四百三十六
    之一第三項、第四百九十二條、第九十五條、第七十八條，
    裁定如主文。
中    華    民    國    99    年    4     月    14    日
                  民事第六庭審判長法  官  朱漢寶
                                  法  官  劉又菁
                                  法  官  賴錦華
以上為正本係照原本作成。
本裁定不得再為抗告。
中    華    民    國    99    年    4     月    14    日
                                  書記官  沈世儒

司法院資訊處製作；財團法人民間司法改革基金會備份。
